臺灣高等法院民事裁定
109年度抗字第149號
抗  告  人  劉枝鑫


上列抗告人因與文程興業股份有限公司間請求拍賣抵押物強制執
行事件，聲請停止執行，對於中華民國109年1月14日臺灣士林地
方法院所為裁定（108年度聲字第285號），提起抗告，本院裁定
如下： 
    主  文
抗告駁回。
抗告程序費用由抗告人負擔。
    理  由
一、抗告意旨略以：相對人文程興業股份有限公司曾於民國89年
    間向臺灣臺北地方法院聲請強制執行（85年度執字第16679
    號），受償新臺幣（下同）646萬9,931元（含執行費用44萬
    9,932元），嗣於102年12月間向原法院聲請強制執行（103
    年度司執字第382號），受償2,550萬元（含執行費用40萬9,
    800元），是其債權額應僅餘1,883萬9,801元【計算式：50,
    000,000－（6,469,931－449,932）－（25,550,000－409,800）
    ＝18,839,801】。原裁定所命擔保金1,350萬元，係認相對人
    因強制執行得受償之金額為抵押權擔保之最高限額6,000萬
    元，容有違誤。爰提起抗告，請求廢棄原裁定等語。
二、按強制執行程序開始後，有提起異議之訴時，法院因必要情
    形或依聲請定相當並確實之擔保，得為停止強制執行之裁定
    ，強制執行法第18條第2項定有明文。而上開規定所稱之擔
    保者，係備供債權人因停止執行所受損害之賠償，其數額應
    依標的物停止執行後，債權人未能即時受償或利用該標的物
    所受之損害額，或其因另供擔保強制執行所受之損害額定之
    ，非以標的物之價值或其債權額為依據。又法院以裁定命債
    務人供擔保後停止強制執行，其擔保金額之多寡應如何認為
    相當，原屬於法院職權裁量之範圍，如認應供擔保並已斟酌
    債權人因停止強制執行不當所應受之損害為衡量之標準，即
    非當事人所可任意指摘。
三、經查：
㈠、相對人執原法院104年度司拍字第325號裁定為執行名義，聲
    請強制執行該裁定附表所示之不動產（下稱系爭抵押物），
    經原法院民事執行處以107年度司執字第40847號受理（下稱
    系爭執行事件），抗告人已對相對人提起債務人異議之訴（
    原法院108年度補字第1634號，下稱本案訴訟）等情，業經
    本院調取系爭執行事件卷宗、本案訴訟卷宗核閱無訛。抗告
    人依強制執行法第18條第2項規定，聲請供擔保後停止系爭
    執行事件之強制執行程序，自屬有據。
㈡、又抗告人所欠債務金額，算至93年2月19日止，並扣除已收回
    部分，尚餘本金、利息及違約金共計1億2,819萬5,295元等
    節，此有相對人所提出之債權讓與證明暨抵押權讓與同意書
    存卷可參（見系爭執行事件卷宗第81至83頁）。縱扣除相對
    人於102年12月間向原法院聲請強制執行受償之2,550萬元（
    含執行費用40萬9,800元）（見本院卷第15頁），亦顯逾系
    爭抵押物擔保之最高限額6,000萬元（見系爭執行事件卷宗
    第25、31、37頁），堪認相對人於系爭執行事件所得受償之
    債權額至多為6,000萬元。
㈢、本院審酌相對人因停止系爭執行事件之強制執行程序可能遭
    受之損害，為延後取得該6,000萬元為使用、收益之不利益
    ，應以週年利率百分之5計算相當於利息之損害。再佐以抗
    告人提起之本案訴訟已繫屬原法院，訴訟標的價額逾150萬
    元，此有本院109年度抗字第166號裁定在卷可稽（見本院卷
    第33至36頁），並經本院調取本案訴訟卷宗查明屬實，當得
    上訴於第三審法院。參酌各級法院辦案期限實施要點之規定
    ，第一、二、三審通常程序審判案件之辦案期限分別為1年4
    月、2年、1年，共計4年4月，依週年利率百分之5計算，相
    對人因停止系爭執行事件之強制執行程序可能遭受之損害約
    為1,300萬元【計算式：60,000,000×（4＋4/12）×5％＝13,000
    ,000】，並考量本案訴訟因送達、移審、分案等原因致程序
    延滯之可能情事，應將擔保金酌予提高為1,350萬元為適當
    。
㈣、抗告人雖主張：相對人歷次強制執行受償後，債權額應僅餘1
    ,883萬9,801元云云。然相對人之債權包含借款5,000萬元、
    500萬元、300萬元共3筆（僅指本金而言，均尚有利息及違
    約金），且抗告人應負連帶保證債務包含本金、利息及違約
    金等節，此觀債權讓與證明暨抵押權讓與同意書甚明（見系
    爭執行事件卷宗第81至83頁）。是以相對人歷次受償金額，
    應依民法第321、322、323條規定抵充，非如抗告人所稱僅
    扣抵本金即可。又擔保金額之多寡應如何認為相當，屬法院
    職權裁量之範圍，非當事人所得任意指摘。本院已斟酌相對
    人因停止系爭執行事件之強制執行程序所受損害，酌定擔保
    金為1,350萬元。原裁定同此認定，應無不當。抗告人以前
    揭情詞指摘擔保金過高，自屬無據。
四、綜上所述，原裁定准抗告人供擔保1,350萬元後，系爭執行
    事件之強制執行程序，於本案訴訟裁判確定或終結前，應暫
    予停止，核無違誤。抗告意旨猶執前詞，指摘原裁定不當，
    聲明廢棄，非有理由，應駁回其抗告。
五、據上論結，本件抗告為無理由，依強制執行法第30條之1，
    民事訴訟法第495條之1第1 項、第449條第1項、第95條、第
    78條，裁定如主文。
中　　華　　民　　國　 109　　年　　3 　　月　　12　　日
                  民事第十八庭 
                        審判長法  官  吳青蓉
                              法  官  周美雲
                              法  官  賴彥魁
正本係照原本作成。
本裁定除以適用法規顯有錯誤為理由外，不得再抗告。如提起再
抗告，應於收受送達後10日內委任律師為代理人向本院提出再抗
告狀。並繳納再抗告費新臺幣1,000元。
中　　華　　民　　國　　109 　年　　3 　　月　　13　　日
                              書記官  高瑞君